【裁判字號】    98,交聲更,11
【裁判日期】    980513
【裁判案由】    違反道路交通管理處罰條例
【裁判全文】
臺灣桃園地方法院刑事裁定            98年度交聲更字第11號
原處分機關  交通部公路總局新竹區監理所桃園監理站
異  議  人
即受處分人  甲○○
上列異議人即受處分人因違反道路交通管理處罰條例案件，對於
交通部公路總局新竹區監理所97年9 月18日桃監裁罰字第裁52-E
00000000號違反道路交通管理事件裁決書所為之處分聲明異議，
經本院於97年11月4 日以97年度交聲字第1522號裁定，嗣原處分
機關提起抗告，經臺灣高等法院於97年12月31日以97年度交抗字
第2258號撤銷原裁定並發回本院，本院更為裁定如下：
    主  文
原處分撤銷。
甲○○汽車行駛快速道路超過規定之最高速限，處罰鍰新臺幣陸
仟元，並記違規點數壹點。
    理  由
一、原處分意旨略以：本件異議人即受處分人甲○○於民國95年
    12月27日22時51分許，駕駛車牌號碼3468-FJ 號自小客車行
    駛於臺68線12點85公里處時，因行車速限為90公里，惟異議
    人行車速度測量時速達113 公里，超過規定最高速限（20公
    里以上未滿40公里），經拍照舉發，嗣受處分人逾越應到案
    期限60日以上繳納罰鍰，經交通部公路總局新竹區監理所逕
    行裁決，依道路交通管理處罰條例第33條第1 項第1 款規定
    ，處罰鍰新臺幣（下同）6,000 元等情，有新竹縣政府警察
    局97年9 月8 日竹縣警交字第0970025920號函、新竹縣警察
    局送達證書、交通部公路總局新竹區監理所桃園監理站97
    年10月6 日竹監桃字第0970022409號函、交通部公路總局新
    竹區○○○○○道路交通管理事件裁決書等可稽。
二、聲明異議意旨略以：異議人從未收到違規通知單，直到監理
    站驗車時方知有罰單未繳交，亦無收到郵局掛號簽收單，伊
    承認有上開超速行為，但僅該處以罰鍰3,000 元而非6,000
    元，處分顯有錯誤，聲請撤銷原處分云云。
三、按汽車行駛高速公路及快速公路，應依速限標誌指示，高速
    公路及快速公路交通管制規則第5 條第1 項前段定有明文；
    又汽車行駛於高速公路、快速公路或設站管制之道路，不遵
    使用限制、禁止、行車管制及管理事項之管制規則而有行車
    速度超過規定之最高速限或低於規定之最低速限者，處汽車
    駕駛人新臺幣三千元以上六千元以下罰鍰，並記違規點數一
    點，道路交通管理處罰條例第33條第1 項第1 款、第63條第
    1 項第1 款分別定有明文。再按汽車違反道路交通管理事件
    ，以科學儀器取得違規證據資料，足資認定其違規事實者，
    得逕行舉發之，而逕行舉發，應記明車輛牌照號碼、車型等
    可資辨明之資料，查明汽車所有人姓名或名稱、住址，並以
    該汽車所有人為被通知人製單舉發之，由舉發機關送達被通
    知人，道路交通管理處罰條例第7 條之2 定有明文。
四、另處理違反道路交通管理事件，有關文書送達之程序，準用
    行政程序法送達之規定，違反道路交通管理事件統一裁罰標
    準及處理細則第5 條定有明文。再按送達由行政機關自行或
    交由郵政機關送達；由郵政機關送達者，以一般郵遞方式為
    之，但文書內容對人民權利義務有重大影響者應為掛號，行
    政程序法第67條、第68條第1 項、第3 項分別定有明文。又
    送達，不能依前二條規定為之者，得將文書寄存送達地之地
    方自治或警察機關，並作送達通知書二份，一份黏貼於應受
    送達住居所、事務所、營業所或其就業處所門首，另一份交
    由鄰居轉交或置於該送達處所信箱或其他適當位置，以為送
    達；前項情形，由郵政機關為送達者，得將文書寄存於送達
    地之郵政機關，行政程序法第74條第1 項、第2 項亦定有明
    文。末以民事訴訟文書之寄存送達，依民事訴訟法第138 條
    第2 項規定，自寄存之日起，經十日發生效力，此因應受送
    達人未必能即時領取訴訟文書而知悉其內容，故特設此規定
    以保障其權益。行政程序法雖未如前述民事訴訟法增設第13
    8 條第2 項規定，但基於保障應受送達人權益之同一理由，
    解釋上應認為有上開規定之類推適用，核先敘明。
五、經查：
（一）異議人遭警逕行舉發，於95年12月27日22時51分許，駕駛
      車牌號碼3468-FJ 號自小客車行駛於臺68線12點85公里處
      時，因行車速限為90公里，惟異議人行車速度經測時速達
      113 公里，超過規定最高速限（20公里以上未滿40公里）
      ，嗣因受處分人因逾越期限未到案，為原處分機關裁處加
      重之罰鍰有交通部公路總局新竹區監理所97年9 月18日桃
      監裁罰字第裁52-E00000000號違反道路交通管理事件裁決
      書1 份附卷可稽。
（二）本件異議人之受任人乙○○固不否認於上揭時、地駕駛車
      牌號碼3468-FJ 號自小客車行駛於臺68線12點85公里處時
      ，行車速度測量時速達113 公里，已超過規定最高速限90
      公里之違規事實，然以前詞置辯。經查：本件原舉發單位
      新竹縣政府警察局交通隊填掣竹縣警交字第E00000000 號
      號舉發違反道路交通管理事件通知單逕行舉發後，已委由
      郵政機關向異議人違規當時戶籍地址「桃園縣八德鄉（係
      誤載，應為八德市○○○街72巷11弄2 號」為送達，因未
      獲會晤異議人本人，亦無受領文書之同居人、受雇人或應
      送達處所接收郵件人員，乃將該通知單於96年1 月31日寄
      存於送達地之二支郵局，並作送達通知書二份，一份黏貼
      於應受送達人住所門首，另一份置於該送達處所信箱或其
      他適當位置，以為送達，此有新竹縣政府警察局97年10月
      28日竹縣警交字第0970030757號函及檢附之新竹縣政府警
      察局送達證書在卷可稽，其送達程序於法核無不合，應認
      本件舉發違反道路交通管理事件通知單業已於寄存送達當
      日即96年1 月31日生合法送達之效力（臺灣高等法院97年
      法律座談會第42號結論參照）。再者，新竹縣政府警察局
      雖將地址誤載為八德鄉，然桃園縣內之八德市係由八德鄉
      升格，郵務機關依「郵政機關送達訴訟文書實施辦法」寄
      存送達，已如上述，並無因「八德鄉」之誤載而致無法合
      法送達異議人之情形。此外交通違規件數繁多，送達不論
      係親自收受或寄存送達、甚或公示送達，如屬有效之送達
      ，則受處分人之權益包括陳述意見之機會，業已受到保障
      ，至於受處分人事實上是否知悉該公告或通知內容，則應
      由受處分人自行負責，要難令舉發機關負擔實際親告之通
      知義務，否則寄存或公示送達之法定送達方式，即形同具
      文。從而受處分人之上開辯解，尚難謂可採。
（三）又汽車駕駛人之住址有變更者，應填具異動登記書，檢同
      身分證或戶口名簿，向公路監理機關申請，道路交通安全
      規則第75條第1 款定有明文。是異議人倘有遷徙住所事實
      ，自負有依該條規定辦理住址變更異動之義務，否則其片
      面遷徙住所又不依法辦理異動，交通監理機關又有何管道
      得知異議人住所變更之事實？自僅能就異議人原登記車籍
      地或異議人住所地送達文書，此時倘異議人無從親自收受
      文書，其不利益自當歸由未盡申請地址異動義務之異議人
      自行承擔。而查，異議人登記之住所地為「桃園縣八德市
      ○○街72巷11弄2 號」，亦實際居住於「桃園縣八德市○
      ○街72巷11弄2 號」，此經異議人之受任人乙○○證述在
      卷，是異議人未實際收受本案原舉發通知單，其不利益應
      自行承擔，非得據為其未依限繳納罰鍰之藉口。
（四）綜上，異議人有上開之違規事實，並經桃園縣政府警察局
      合法寄存送達違規通知單，異議人逾越應到案期限60日以
      上，是原處分機關依首揭規定裁處異議人罰鍰6,000 元，
      於法並無不合，惟原處分機關漏未依該規定記違規點數，
      自有未合。
五、綜上所述，本件事證明確，異議人所辯並非可採。原處分機
    關依道路交通管理處罰條例第33條第1 項規定，裁處異議人
    罰鍰6,000 元，固非無見，然汽車駕駛人違反道路交通管理
    處罰條例第33條第1 項之規定者，依同條例第63條第1 項第
    1 款規定，除依原條款處罰鍰外，並應予記違規點數1 點，
    原處分機關漏未依該規定記違規點數，自有未合，本件異議
    人之聲明異議雖無理由，然原處分既有前揭可議之處，即屬
    無可維持，應由本院予以撤銷，另裁定如主文第2 項所示，
    以資適法。
六、依道路交通案件處理辦法第20條前段，裁定如主文。
中    華    民    國    98    年    5     月    13    日
                  刑事第八庭    法  官  張瓊華
以上正本證明與原本無異。
如不服本裁定，應於送達後5 日內，向本院提出抗告狀。
                                書記官  李宜娟
中    華    民    國    98    年    5     月    20    日


司法院資訊處製作；財團法人民間司法改革基金會備份。
